臺灣桃園地方法院民事判決
110年度家繼簡字第7號
原      告  陳震生  
            陳淑芳  
            陳建宇  

            陳威銘  
兼  共  同
訴訟代理人  陳春櫻  
被      告  陳緯    

上列當事人間請求分割遺產事件，本院於民國110 年11月29日言
詞辯論終結，判決如下：
      主      文
兩造就如附表一所示被繼承人陳玉坤之遺產，其分割方法如附表
一分割方法欄所示。 
訴訟費用由兩造按附表二所示之應繼分比例負擔。
      事實及理由
壹、程序部分：
一、依家事事件法第51條之規定，家事訴訟事件，除本法別有規
    定外，準用民事訴訟法之規定；又不變更訴訟標的，而補充
    或更正事實上或法律上之陳述者，非為訴之變更或追加，民
    事訴訟法第256 條定有明文。查本件原告起訴時原聲明：兩
    造就被繼承人陳玉坤所遺如起訴狀附表三所示之遺產，按起
    訴狀附表三之分割方法欄所示由兩造分別取得；嗣於民國11
    0年11月9 日具狀補陳被繼承人陳玉坤之遺產應增列臺灣銀
    行活期存款新臺幣（下同）34,221元，核屬關於事實上陳述
    之補充或更正，非訴之變更或追加，合先敘明。
二、被告陳緯經合法通知，無正當理由未於言詞辯論期日到場，
    核無民事訴訟法第386 條各款所列情形之一，爰依原告之聲
    請，依家事事件法第51條準用前開民事訴訟法之規定，由原
    告一造辯論而為判決。
貳、實體事項：
一、原告主張：被繼承人陳玉坤於109 年12月1 日死亡，遺有如
    附表一所示之財產（下稱系爭遺產），陳玉坤與配偶陳徐阿
    甚（已於103 年6 月7 日死亡）生前育有子女陳瑞生、陳震
    生、陳緯、陳春櫻、陳淑芳，其中長子陳瑞生先於父母在94
    年1 月24日死亡，故由陳瑞生之子即陳建宇、陳威銘代位繼
    承，是依民法第1138條、第1140條規定，兩造即為陳玉坤之
    合法繼承人，應繼分比例則如附表二所示。而被繼承人陳玉
    坤生前未立遺囑禁止分割遺產，兩造亦無不能分割之約定，
    惟因被告陳緯自95年9 月18日出境後，迄今未回，音訊全無
    ，致使兩造無法就被繼承人之遺產協議分割。為此，爰依民
    法第1164條之規定，請求依附表一分割方法欄所示之方法分
    割系爭遺產等語，並聲明：如主文所示。
二、被告陳緯經本院合法通知，未於言詞辯論期日到場，亦未提
    出任何書狀為聲明或陳述。
三、按繼承人有數人時，在分割遺產前，各繼承人對於遺產全部
    為公同共有。繼承人得隨時請求分割遺產，但法律另有規定
    或契約另有訂定者，不在此限。同一順序之繼承人有數人時
    ，按人數平均繼承，民法第1151、1164、1141條分別定有明
    文。又繼承人欲終止其間之公同共有關係，惟有以分割遺產
    之方式為之，因此將遺產之公同共有關係終止改為分別共有
    關係，性質上屬分割遺產方法之一，亦有最高法院82年台上
    字第748 號判決意旨可供參照。而遺產分割，依民法第830 
    條第2 項之規定，應由法院依民法第824條命為適當之分配
    ，不受任何共有人主張之拘束。是法院選擇遺產分割之方法
    ，應具體斟酌公平原則；各繼承人之利害關係；遺產之性質
    及價格；利用價值、經濟效用；經濟原則及使用現狀；各繼
    承人之意願等相關因素，以為妥適之判決。
四、經查，原告主張被繼承人陳玉坤於109 年12月1 日死亡，遺
    有如附表一所示之財產，兩造為陳玉坤之合法繼承人，應繼
    分比例則如附表二所示等事實，業據原告提出繼承系統表、
    死亡證明書、陳玉坤除戶戶籍謄本、財政部北區國稅局遺產
    稅免稅證明書、原告戶籍謄本等為證（見本院卷第8 至15頁
    ），並有中華郵政股份有限公司110 年4 月28日儲字第1100
    111595號函所附儲金帳戶詳情表、歷史交易清單及臺灣銀行
    營業部110 年5 月3 日營存字第11050042251號函所附存摺
    存款歷史明細批次查詢表、總歸戶查詢表（見本院卷第32至
    34頁、第36至38頁）在卷為佐，堪認為真實。又被告陳緯自
    95年9 月18日出境後，迄今均未回臺，其戶籍資料亦已於97
    年10月17日註記遷出國外而地址不明，有本院依職權查詢之
    個人基本資料查詢結果、入出境資訊連結作業等附卷可稽（
    見本院卷第17至18頁），亦堪信原告主張兩造無法為協議分
    割之情為真。依此，系爭遺產並無不能分割之情形，亦無不
    分割之約定，然因被告陳緯行蹤不明，兩造無從達成遺產分
    割協議，則原告依民法第1164條訴請分割，自屬有據。又本
    院審酌系爭遺產內容為存款及股票，價值共計184,395 元，
    倘依附表二所示應繼分比例分配，原告陳震生、陳春櫻、陳
    淑芳及被告陳緯各可分得36,879元，原告陳建宇、陳威銘各
    可分得18,439元，復參以系爭遺產均無不能分割之情形，故
    採原物分配為宜，因此本院認原告所提出之如附表一分割方
    法欄所示之分割方案，各繼承人分割後取得之利益核與前述
    按應繼分可分配之數額相當，且未侵害未到庭之被告陳緯之
    利益，核屬公平，尚值採取。
五、綜上所述，原告依民法第1164條規定，請求分割系爭遺產，
    為有理由，爰予分割如主文第1 項所示。 
六、末按因共有物分割、經界或其他性質上類似事件涉訟，由敗
    訴當事人負擔訴訟費用顯失公平者，法院得酌量情形，命勝
    訴之當事人負擔其一部，民事訴訟法第80條之1定有明文。
    而裁判分割遺產為形成之訴，法院決定遺產分割之方法時，
    應斟酌何種分割方法較能增進共有物之經濟效益，並兼顧全
    體繼承人之利益，以決定適當之分割方法，不受原告聲明之
    拘束；且分割遺產之訴，核其性質，兩造本可互換地位而提
    起訴訟，故本件原告請求分割遺產雖於法有據，然兩造既均
    因本件訴訟而互蒙其利，為求公允，爰依家事事件法第51條
    準用前開民事訴訟法之規定，以兩造分配遺產之比例即兩造
    之應繼分，酌定本件訴訟費用之分擔如主文第2 項所示。
七、本件事證已臻明確，原告其餘攻擊、防禦方法及所提證據，
    經審酌後認與判決結果不生影響，爰不予逐一論列。
八、據上論結，本件原告之訴為有理由，依家事事件法第51條、
    民事訴訟法第385 條第1 項前段、第80條之1，判決如主文
    。　　
中　　華　　民　　國　　110 　年　　12　　月　　17　　日
                  家事法庭    法    官　林曉芳
　　　　　　　　　
以上正本係照原本作成。
如對本判決上訴，須於判決送達後20日內向本院提出上訴狀。如
委任律師提起上訴者，應一併繳納上訴審裁判費。　　
　　　 
中　　華　　民　　國　　110 　年　　12　　月　　17　　日
                             書  記  官 甘治平
　　　　　　　　　　　　　　 
附表一：被繼承人陳玉坤之遺產
編號 遺產內容 權利範圍/數量 價額（新臺幣） 分割方法 1 臺灣銀行優惠活存  6,069元及孳息 陳震生、陳淑芳各分配取得36,879元；陳建宇、陳威銘各分配取得18,439元；陳春櫻分配取得33,454元。 2 臺灣銀行優惠定存  103,800元及孳息  3 臺灣銀行活存  34,221元及孳息  4 中華郵政活存  40,256元及孳息 陳春櫻分配取得3,425元；陳緯分配取得36,831元。 5 新北市中和地區農會信用部活存  2元及孳息 由陳緯單獨取得。 6 臺灣中小企業銀行活存  12元及孳息 由陳緯單獨取得。 7 股票-金寶 3股 35元及孳息 由陳緯單獨取得。 陳玉坤遺產七筆價值共計184,395元     

附表二：兩造之應繼分比例
姓名 應繼分比例 陳震生 5分之1 陳緯 5分之1 陳春櫻 5分之1 陳淑芳 5分之1 陳建宇 10分之1 陳威銘 10分之1